臺灣高等法院臺中分院民事判決　　　　　96年度家上字第17號
上　訴　人　乙○○
被上訴人　　甲○○○
上列當事人間請求離婚事件，上訴人對於民國96年1月4日臺灣彰
化地方法院95年度婚字第596號第一審判決提起上訴，本院於96
年3月21日言詞辯論終結，判決如下：
    主  文
上訴駁回。
第二審訴訟費用由上訴人負擔。
    事實及理由
壹、本件經本院審理結果，認第一審判決，其認事用法均無不當
    ，應予維持，並引用第一審判決書記載之事實、證據及理由
    。
貳、兩造上訴及答辯要旨：
一、本件上訴人主張：查家庭生活費用（含房租、水電、子女學
    雜費、補習費、生活經濟雜費等），伊有負擔。又兩造子女
    林威良、林威吉、林慧雯年幼時，須人接送，是被上訴人上
    班期間，不可能加班而獨自負擔家庭生活費用。又長子林威
    良於原審證稱伊曾毆打被上訴人，並懷疑林威良非伊親生云
    云，顯非實在。又伊年輕時養家活口，今年老有病而被遺棄
    ，故不願家庭因離婚而支離破碎等詞。並求為判決：(一)原判
    決廢棄。(二)駁回被上訴人在第一審之訴。
二、被上訴人則以：兩造婚後感情不睦，已分房十年。且上訴人
    長期酗酒、半夜吵鬧、毆打被上訴人，為此依民法第1052條
    第1項3款夫妻之一方受他方不堪同居之虐待之規定，訴請離
    婚等語，資為抗辯。
參、法官協議兩造爭點整理：（見本審卷第19頁及其反頁）
一、兩造不爭執事項：
  (一)兩造於69年5月24日結婚，現在婚姻關係存續中。
  (二)兩造育有三個子女（林威良、林威吉、林慧雯）都已經成年
    。
  (三)兩造感情不睦，已分房十年。
二、兩造爭執事項：
　(一)被上訴人主張不堪同居虐待的理由：
    1.上訴人長期酗酒、半夜回家吵鬧、毆打我，我已取得三張
      保護令。
　　2.上訴人懷疑長子林威良不是其親生骨肉，以為我在外面有
  　　男朋友。
    3.上訴人不負擔家庭生活費用。
    4.上訴人常鬧自殺。
    5.上訴人積欠銀行卡債逾新台幣（下同）捌拾萬元，無力還
      債，每天經常接到催討還債之電話。
  (二)上訴人抗辯事項：
    1.雖然有三張保護令，但不是指我毆打被上訴人的事情。
    2.我沒有懷疑長子林威良不是我親生的。
    3.家庭費用都是我負擔的。
    4.只有95年有鬧自殺。
    5.我有欠卡債，但不知道多少。
肆、得心證之理由：
一、被上訴人主張伊遭不堪同居虐待，訴請離婚等詞，然上訴人
    否認有虐待情勢，是本件首應審究者，厥為被上訴人是否遭
    不堪同居虐待？茲分述如下：
  (一)按夫妻之一方受他方不堪同居之虐待者，他方得向法院請求
    離婚，民法第1052條第1項第3款定有明文。又該條條文所謂
    「不堪同居虐待」者，乃指與以身體上或精神上不可忍受之
    痛苦，致不堪同居虐待者而言。又身體上之虐待，例如傷害
    暴行行為、慣行毆打等；又精神上虐待，例如重大侮辱、誣
    稱他方通姦等（最高法院34年上字第3968號、20年上字第37
    1號、40年台上字第1276號等判例參照）。
  (二)經查，被上訴人主張上訴人長期酗酒、半夜回家吵鬧、並毆
    打伊，且誣指林威良非其親生等情，業經兩造子女林威良、
    林威吉、林慧雯等於原審證述綦詳（見原審卷第十二、十三
    、十九、二十頁）。再者，被上訴人迭向法院聲請保護令，
    並經法院核准計三張保護令等情，業經本院調閱原審91年度
    家護字第53號、93年度家護字222號、95年度家護字第683號
    保護令卷宗，核閱無誤。甚且，上訴人於93年度家護字222
    號案件中，自承曾毆打被上訴人等詞在卷（見該卷93年4月
    21日警訊筆錄），足證上訴人確對被上訴人施以身體上及精
    神上不可忍受虐待，是上訴人否認有虐待被上訴人情勢云云
    ，委不足取。
二、綜上，上訴人既對被上訴人施以身體上及精神上不可忍受虐
    待，則被上訴人訴請離婚，洵屬有據。
伍、綜上所述，本件被上訴人主張民法第1052條第1項3款夫妻之
    一方受他方不堪同居之虐待之規定，訴請離婚，為可採，上
    訴人所辯，均無可取。是則原審判准被上訴人離婚之請求，
    於法並無不合。上訴意旨指摘原判決不當，求予廢棄改判，
    為無理由，應予駁回其上訴。
陸、本件事證已臻明確，兩造其餘攻擊或防禦方法及所提證據，
    均與本院心證之形成，不生影響，爰不一一再加以論述，併
    此明。
柒、據上論結，本件上訴為無理由，依民事訴訟法第四百四十九
    條第一項、第四百五十四條、第七十八條，判決如主文。
中　　華　　民　　國　　96　　年　　4 　　月　　4 　　日
          民事第一庭    審判長法  官  吳 火 川
                              法  官  邱 森 樟
                              法  官  陳 繼 先
以上正本係照原本作成。
如對本判決上訴，須於收受判決送達後20日內向本院提出上訴書
狀，其未表明上訴理由者，應於提出上訴後20日內向本院提出上
訴理由書（須按他造人數附具繕本）。
上訴時應提出委任律師為訴訟代理人之委任狀。具有民事訴訟法
第466條之1第1項但書或第2項之情形為訴訟代理人者，另應附具
律師及格證書及釋明委任人與受任人有該條項所定關係之釋明文
書影本。
                              書記官  陳 三 軫
中　　華　　民　　國　　96　　年　　4 　　月　　4 　　日
                                                      Ｍ
